【裁判字號】    90,易,581
【裁判日期】    900406
【裁判案由】    就業服務法
【裁判全文】
臺灣板橋地方法院刑事判決                            九十年度易字第五八一號
    公  訴  人  臺灣板橋地方法院檢察署檢察官
    被      告  乙○○
                立旺金屬有限公司
    右  壹  人
    代  表  人  甲○○
右列被告等因違反就業服務法案件，經檢察官提起公訴〔八十九年度偵字第一二二四
九號、八十九年度偵字第二三０三九號〕，本院判決如左：
    主  文
乙○○、立旺金屬有限公司，均無罪。
    理  由
壹、公訴意旨如起訴書所載〔如附件〕。
貳、按犯罪事實應依證據認定之，無證據不得推定其犯罪事實，又不能證明被告犯罪
    應諭知無罪之判決，刑事訴訟法第一百五十四條、第三百零一條第一項定有明文
    。又認定犯罪事實應憑積極證據，倘積極證據不足以為不利於被告事實之認定時
    ，即應為有利被告之認定，更不必有何有利之證據，最高法院三十年上字第八一
    六號著有判例，所謂「積極證據足以為不利被告事實之認定」，依據同院七十六
    年臺上字第四九八六號判例意旨，係指據為訴訟上證明之全盤證據資料，在客觀
    上以達於通常一般之人均不致於有所懷疑，而得確信被告確曾犯罪之程度；若未
    達到此一程度，而有合理懷疑之存在時，即無從為被告有罪之確信。公訴人認被
    告等涉前開違反就業服務法犯嫌，係以泰國籍外國人PHIROM PRASIT於警訊時之
    陳述、法務部調查局之測謊鑑定通知書暨泰國籍外國人PHIROM PRASIT之護照影
    本、中華民國外僑居留證、外僑居留口卡、外僑入出境端末查詢報表、立旺金
    屬有限公司變登記表等為據。
參、訊據被告等人，均堅決否認犯罪，被告乙○○辯稱：「phirom prasit跟我洽談
    ，我說要拿證件給我看，結果該外勞沒有給我證件，如果有拿的話我就會跟甲○
    ○談，但沒有談。」、「沒有〔指泰國籍外國人PHIROM PRASIT未至被告公司上
    班〕」、「他〔指泰國籍外國人PHIROM PRASIT〕到九點多就走人，要走時跟我
    說要借我的機車。」、「是的〔借機車給泰國籍外國人PHIROM PRASIT〕，...
    」、「我是廠長，我管理員工。」、「我第一次測謊所以會警張。」、「外勞寫
    筆錄，我沒有看，我也沒有簽名。」、「我沒有請該外勞，我只有借他機車，我
    也有跟他說如果要做每天多少錢，但尚未來上班就被抓了。」〔參見本院九十年
    四月四日審判筆錄〕；被告立旺金屬有限公司之代表人甲○○辯稱：「這個外
    勞不是我公司請的，他只是騎乙○○的機車，是私人行為。」、「我們沒有請他
    〔指泰國籍外國人PHIROM PRASIT〕」、「他〔泰國籍外國人PHIROM PRASIT〕沒
    有再〔在〕我們公司工作，十年前我的公司請一次被罰我就不敢了，我保證我們
    公司沒有請該外勞。我市〔是〕立坤〔〕旺公司的負責人。」〔參見本院九十
    年三月二十二日訊問筆錄〕、「我當時是立旺公司的負責人，但該外勞不是我
    公司僱用的，是乙○○借ａｄｃ三八九號機車給他的。」、「我都沒有看過該外
    勞。」、「他〔指泰國籍外國人PHIROM PRASIT〕八點多到工廠，但九點就走人
    ，我沒有請他，他根本搞不清楚，就亂說。」、「工廠都是乙○○負責，蕭〔阿
    正〕的職稱就是負責技術、人員調配。」、「〔公司事務〕有利害關係就要我決
    定，僱用員工的最後決定權在我。」、「從頭到尾我都沒有見過該外勞。」、「
    公司沒有請該外」、「我們沒有請該外勞，該人〔指泰國籍外國人PHIROM
    PRASIT〕，連我公司名稱都講錯，地址也講錯，他是在外面被抓的。」〔參見本
    院九十年四月四日審判筆錄〕等。
肆、查：
    一、按「認定犯罪事實應依證據，為刑事訴訟法所明定，故被告否認犯罪事實所
        持之辯解，縱屬不能成立，仍非有積極證據足以證明其犯罪行為，不能遽為
        有罪之認定。」〔最高法院三十年度上字第一八三一號判例意旨〕。測謊鑑
        定，固係依一般人在說謊時，會產生遲疑、緊張、恐懼、不安等心理波動現
        象，乃以科學方法，由鑑定人利用測謊儀器，將受測者之上開情緒波動反應
        情形加以紀錄，用以判別受測者之供述是否真實。惟若將被告送測，而測謊
        鑑定之內容正係『被告否認犯罪事實所持之辯解』，縱『經測試呈情緒波動
        反應』，認其『辯解』為『說謊』，按諸上引判例意旨，仍非有積極證據足
        以證明其犯罪行為，不能遽為有罪之認定。起訴書引據之法務部調查局〔八
        九〕陸〔三〕字第八九０五五三三四號鑑定通知書載「鑑定結果」「乙○○
        稱：繫案之外勞『尚未在其處工作即遭查獲』，經測試呈情緒波動反應，應
        係說謊。」〔參見八十九年度偵字第一二二四九號卷第二一頁〕，查上開測
        謊鑑定之內容，正係『被告否認犯罪事實所持之辯解』，縱鑑定結果認係說
        謊，仍非有積極證據足以證明其犯罪行為，不能遽為有罪之認定。
    二、查泰國籍外國人PHIROM PRASIT於警訊時供稱：「我逃逸後，跑到臺北縣五
        股鄉○○路『一一八號』〔工作〕，... 」〔參見八十九年度偵字第一二二
        四九號卷第三頁反面〕，所供之工作地點，與被告立旺金屬有限公司所在
        之『臺北縣五股鄉○○路『一一二號之一』『〔五樓之一〕』相左，所供每
        日工作時間，忽而『肆』小時〔即自二十時至二十四時〕，忽而『捌』小時
        〔即十六時至二十四時〕〔均參見同上偵卷第三頁反面〕，前後亦相歧，未
        便據泰國籍外國人PHIROM PRASIT片面陳述入被告等於罪。
    三、起訴書引據之泰國籍外國人PHIROM PRASIT之護照影本、中華民國外僑居留
 證、外僑居留口卡、外僑入出境端末查詢報表僅能證明上開外國人非被告公
        司獲准引進之外籍勞工，併立旺金屬有限公司變登記表，均不能生被告等
        確涉違反就業服務法之確信。此外，復查無積極確切之證據足認被告等確有
        公訴人起訴之犯嫌，當屬不能證明被告等犯罪，爰依法為無罪之諭知。
據上論斷，應依刑事訴訟法第三百零一條第一項，判決如主文。
本案經檢察官張云綺到庭執行職務。
中      華      民      國      九十      年      四      月      四    日
                                  臺灣板橋地方法院刑事第五庭
                                          法  官
右正本證明與原本無異。
如不服本判決，應於判決送達後十日內，向本院提出上訴狀。
                                          書記官
中      華      民      國      九十      年      四      月      四    日


司法院資訊處製作；財團法人民間司法改革基金會備份。
